【裁判字號】    97,簡上,11
【裁判日期】    970516
【裁判案由】    詐欺
【裁判全文】
臺灣宜蘭地方法院刑事判決              97年度簡上字第11號
上  訴  人  乙○○
即  被  告
上列上訴人因幫助詐欺案件，不服中華民國97年1月21日本院宜
蘭簡易庭97年度宜簡字第29號判決（聲請簡易判決處刑案號：96
年度偵字第4709號、併辦案號：臺灣桃園地方法院檢察署97年度
偵字第5337號）提起上訴，本院管轄之第二審合議庭判決如下：
    主  文
原判決撤銷。
乙○○幫助犯詐欺取財罪，處有期徒刑月，如易科罰金，以新
台幣壹仟元折算壹日。
    事  實
一、乙○○於民國96年10月19日見報紙分類廣告上應徵司機之廣
    告後，即撥打廣告上刊登之電話與綽號、姓名年籍不詳之成
    年男子聯絡後，乙○○知悉對方並無應徵司機之情形，且明
    知帳戶交與他人使用，可能幫助詐騙集團成員詐取他人財物
    之用，竟仍基於幫助該詐騙集團成員詐欺取財之犯意，於96
    年10月20日下午1時許，在桃園縣南崁五福宮，將其前於英
    商渣打國際商業銀行南崁分行（下稱渣打銀行，原新竹國際
    商業銀行）所開設之帳號00000000000000號帳戶存摺、提款
    卡交與詐騙集團成員，並告知密碼以供該詐騙集團成員使用
    帳戶提款。該詐騙集團成員基於詐欺取財之犯意，先後於：
  (一)於96年10月20日晚間7時許，撥打電話給甲○○，假冒為東
    森購物售後服務小姐，佯稱其上個月於該公司之購物，簽收
    錯誤單據，並表示會聯繫往來郵局，嗣自郵局客服人員隨即
    撥打電路給甲○○，要求甲○○至自動櫃員機前以便確認取
    消扣款等事，甲○○不疑有他因而陷於錯誤，依其指示操作
    提款機，於同日匯款97,000元、1,000元至乙○○之上開帳
    戶內。
  (二)96年10月20日晚間8時46分許，撥打電話給丙○○，假冒為
    東森購物售後服務小姐，佯稱其上個月於該公司之購物，簽
    錯分期繳款單，並表示會聯繫金融往來銀行，該公司會與之
    聯繫終止分期付款，嗣自稱中國信託銀行男性客服人員隨即
    撥打電路給丙○○，要求丙○○至自動櫃員機前以便確認取
    消分期付款，丙○○不疑有他，依其指示操作，致使丙○○
    陷於錯誤，因而於同日匯款12,000元至乙○○上開帳戶內。
二、案經新竹市警察局第一分局、桃園縣警察局大園分局分別報
    請臺灣宜蘭地方法院檢察署檢察官偵查後聲請簡易判決處刑
    及臺灣桃園地方法院檢察署檢察官移送併辦。
    理  由
一、訊據被告乙○○於本院審理中，固坦承經由報紙分類廣告與
    姓名、年籍不詳男子聯絡後，於96年10月20日在桃園縣南崁
    五福宮交付渣打銀行存摺、提款卡等情不諱，惟矢口否認有
    幫助詐欺取財犯行，並辯稱：伊是前1天打電話應徵司機，
    應對方要求於當日除了交付存摺、提款卡外，只有交付駕駛
    執照影本，約定由伊將收取款項存入帳戶後，由老闆自行以
    金融卡提領款項，伊不知道遭拿去作為犯罪工具之用云云。
    然查：
  (一)被害人甲○○、丙○○先後遭人假冒東森購物人員，佯稱簽
    收付款單據，要求被害人甲○○、丙○○至自動櫃員機前以
    便確認取消扣款，致使被害人陷於錯誤而匯款至乙○○上開
    帳戶內等情，業據被害人甲○○（參見97年度偵字第5337號
    卷第26、27頁96年10月20日警訊筆錄）、丙○○（參見竹市
    警刑偵三字第09600047027號卷第5頁96年10月21日警訊筆錄
    ）於警訊中證述在卷，並有被害人甲○○提出之匯款單2紙
    （參見97年度偵字第第5337號卷第28頁）、被害人丙○○提
    出之匯款單1紙（參見竹市警刑偵三字第09600047027號卷第
    12頁）附卷可佐，復有被告上開帳戶之存款相關業務申請書
    、印鑑卡、晶片金融卡申請書、開戶作業檢核表、帳戶明細
    查詢等件在卷可稽（參見竹市警刑偵三字第09600047027號
    卷第14至24頁）。
  (二)被告辯稱係為應徵司機目的而交付他人帳戶、提款卡云云，
    但以應徵工作時，關於應徵公司之所在、規模、薪資給付方
    式，被告均不知悉，加以公司對於應徵員工之人事資料無庸
    填寫，甚至申辦勞健保之相關資料亦無須提供，竟僅要求員
    工提供銀行帳戶、金融卡，被告此部分辯解實難採信。再按
    金融帳戶為個人理財之工具，申請開設金融帳戶並無任何特
    殊之限制，一般民眾皆可以存入最低開戶金額之方式申請之
    ，且每人可在不同之金融機構申請多數之存款帳戶使用，此
    乃眾所週知之事實，另向銀行或郵局開設帳戶，請領存摺及
    金融卡之事，係針對個人身分之社會信用而予資金流通，具
    有強烈之屬人性，故依一般社會經驗常情，正常經營之公司
    實無使用他人帳戶之必要。被告辯稱由其收取款項後存入銀
    行帳戶，再由公司自行提領，此方式不若員工將收取款項直
    接交付公司與當場結算之便利，被告所稱應徵公司之收款方
    式，亦與常情有違。故有人不以自己名義申請開戶，反向他
    人蒐集銀行或郵局帳戶使用，依一般人之普通常識，應知該
    人係欲藉他人之帳戶取得財產犯罪之不法所得，被告乃係智
    慮成熟之成年人，對此一情形自無不知之理，是其可預見將
    金融帳戶交由他人使用，可能幫助他人從事財產犯罪，仍幫
    助詐騙集團成員而將其所有之上開帳戶存摺及提款卡交付他
    人使用，顯有縱他人以其金融帳戶實施詐欺取財犯罪亦不違
    背其本意之幫助意思自明。綜上所述，本件事證明確，被告
    犯行堪以認定，應依法論科。
二、被告將其申請之帳戶提供他人使用，幫助詐騙集團成員實施
    詐欺取財犯行，核其所為，係犯刑法第399條第1項詐欺取財
    罪之幫助犯。又被告幫助他人犯罪，為幫助犯，依刑法第30
    條第2項減輕其刑。被告以一幫助行為同時幫助他人對於被
    害人甲○○、丙○○實施詐欺取財犯行，係以一行為觸犯數
    罪名，為想像競合犯，應從一重處斷。檢察官移送併案審理
    部分（97年度偵字第5337號）與已起訴之事實有想像競合犯
    之裁判上一罪關係，為起訴效力所及，本院自得併予審理，
    附此敘明。原審以被告犯罪事證明確，據以論罪科刑，固非
    無見，惟被告提供上開銀行帳戶予詐騙集團成員使用，用以
    詐騙被害人甲○○部分，原審未及審酌，尚有未洽。雖被告
    之上訴為無理由，惟原判決既有可議，自屬無可維持，應由
    本院第二審合議庭予以撤銷改判。爰審酌被告將其存摺、提
    款卡交付他人以供詐騙，助長他人犯罪，非但增加被害人尋
    求救濟及治安機關查緝犯罪之困難，亦使不法詐欺取財犯罪
    集團得以順利取得犯罪財物，危害被害人財產安全及社會治
    安，且被告於犯後猶飾詞卸責，毫無悔意等一切情狀，量處
    被告如主文所示之刑，並諭知易科罰金之折算標準，以示懲
    儆。
據上論斷，應依刑事訴訟法第455條之1第1項、第3項、第369條
第1項前段、第364條、第299條第1項前段，刑法第339條第1項、
第30條第2項、第55條、第41條第1項前段，刑法施行法第1條之1
，判決如主文。
本案經檢察官賴淑萍到庭執行職務
中    華    民    國    97    年    5     月    16    日
                  刑事第四庭審判長法  官  林惠玲
                                  法  官  陳嘉年
                                  法  官  辜漢忠
以上正本證明與原本無異。
本判決不得上訴。
                                  書記官  許麗汝
中    華    民    國    97    年    5     月    19    日
附錄本案論罪科刑法條：
刑法第339條第1項
意圖為自己或第三人不法之所有，以詐術使人將本人或第三人之
物交付者，處5年以下有期徒刑、拘役或科或併科1千元以下罰金
。


司法院資訊處製作；財團法人民間司法改革基金會備份。
